【裁判字號】    92,自,215
【裁判日期】    920717
【裁判案由】    侵占
【裁判全文】
臺灣高雄地方法院刑事判決                          九十二年度自字第二一五號
    自  訴  人  高誠交通有限公司
    法定代理人  乙○○
    自訴代理人  甲○○
    被      告  丁○○
                丙○○
右列被告因侵占案件，經自訴人提起自訴，本院判決如左：
    主  文
丙○○意圖為自己不法之所有，而侵占自己持有他人之物，累犯，處有期徒刑參月，
如易科罰金，以參佰元折算壹日。
丁○○無罪。
    事  實
一、丙○○曾於民國八十六年間，因過失傷害案件，經臺灣嘉義地方法院判處有期徒
    刑六月，後由臺灣高等法院台南分院駁回上訴確定，於八十六年十月六日執行完
    畢，竟仍不知警惕，於九十一年四月十一日，由丁○○出面向高誠交通有限公司
    （下稱高誠公司）承租計程車一輛，丙○○擔任連帶保證人，惟實際上該車係由
    丙○○駕駛營業，租金亦由丙○○繳納，因丙○○於駕駛後認為該輛計程車不好
    駕駛，便於徵得甲○○同意後，旋將承租之計程車更換為車號ＺＪ—五三七號計
    程車。然丙○○僅繳付一個月之租金新台幣二萬四千元（其中三千元為行費、稅
    金、保險費），其後即未再繳交租金，且基於為自己不法所有之犯意，將在其持
    有中之上開車號ＺＪ—五三七號計程車，易持有為所有而侵占入己，供己繼續使
    用。
二、案經自訴人高誠公司提起自訴。
    理  由
壹、被告丙○○有罪部分：
一、訊據被告丙○○固不諱言於前揭時間，由丁○○出面向自訴人承租計程車一輛，
    其擔任連帶保證人，之後，由其前往更換為車號ＺＪ—五三七號計程車，且由其
    駕駛營業及繳納租金之事實，惟矢口否認有何侵占犯行，辯稱：其並無為自己不
    法所有之侵占犯意，係因出車禍，無法營業，始積欠租金云云。經查：
  (一)被告丁○○、丙○○自九十一年四月十一日起，如何向自訴人租車營業使用，前
    後僅繳納一個月租金（含行費、稅金、保險費）二萬四千元，至九十一年七月二
    日始由自訴代理人甲○○取回該車等情，業據自訴代理人甲○○於本院調查、審
    理中指訴綦詳，被告丙○○於本院九十一年度自字第二七九號案件九十一年七月
    十五日調查時亦供稱：係於七月二日還車等語在卷，並有租賃契約書、繳納租車
    款紀錄附卷可稽。又訊之被告丙○○供稱：向自訴人租車後，被告丁○○僅駕駛
    半天，其後所承租之計程車均由其駕駛等語，核與被告丁○○所供相符，自訴代
    理人甲○○亦陳稱：曾於九十一年五月間遇到被告丙○○駕駛該車，七月二日找
    回該車時，亦係由被告丙○○駕駛等語明確，足認ＺＪ—五三七號計程車自九十
    一年四月十一日起至同年七月二日止，均係在被告丙○○駕駛持有中無訛，是被
    告丙○○自九十一年四月十一日因租車而持有該車起，僅繳納一個月租金，且迄
    至同年七月二日始返還該車之事實，堪以認定。
  (二)另依雙方之約定，被告丙○○在續租前即須先行繳納租金，且須先行電告車主，
    經車主同意，始得續租等節，業據自訴代理人甲○○陳明在卷，被告丙○○對此
    亦不否認，並有繳款租車款紀錄、租賃契約附卷可按；然被告丙○○於持有上開
    計程車期間，僅繳納一個月租金之情，已如前述，且最後一次繳款時間為九十一
    年五月九日一節，亦有前開繳款租車紀錄可憑，自訴代理人甲○○並陳明：九十
    一年五月十二日，因被告丙○○等人並未前來續繳租金，便開始尋找上開計程車
    ，之後，其遇到被告丙○○駕駛上開計程車，即要求返還該車，然被告丙○○要
    求隔日再行返還，結果被告丙○○隔日並未依約還車，直到同年七月二日，其又
    看見被告丙○○駕駛上開計程車，乃將被告丙○○攔下，盯著被告丙○○將車開
    回車行等語在卷，被告丙○○於租車後既僅繳納一個月之車租，最後一次繳款時
    間為九十一年五月九日，且於同年五月十二日經自訴代理人甲○○要求返還上開
    計程車後，仍拒不返還，繼續駕駛營業，至同年七月二日，因再度遭自訴代理人
    甲○○發現始返還該車，則被告丙○○主觀上顯有為自己不法所有之意圖，且其
    客觀上亦有易持有為所有之侵占行為甚明。
  (三)至被告丙○○辯稱：係因出車禍，車子毀損始無法還車云云，固有便條紙及估價
    單附於本院九十一年度自字第二七九號卷可憑，然綜合被告丙○○於本院九十一
    年度自字第二七九號案件調查中之供述及上開估價單上之記載，被告丙○○駕車
    發生交通事故之時間為九十一年五月二十二日，當時被告丙○○既已未繳納租金
    十餘日，且先前業經自訴代理人甲○○面告返還計程車仍未返還，而有侵占該計
    程車之犯行，則其實不得執發生交通事故無法還車為由而推卸其責。綜上，本件
    事證明確，被告丙○○之犯行堪以認定，應依法論科。
二、核被告丙○○所為，係犯刑法第三百三十五條第一項之侵占罪。查被告丙○○曾
    於八十六年間，因過失傷害案件，經臺灣嘉義地方法院判處有期徒刑六月，後由
    臺灣高等法院台南分院駁回上訴確定，於八十六年十月六日執行完畢，其受有期
    徒刑之執行完畢後，五年以內再犯有期徒刑以上之罪，為累犯，應依法加重其刑
    。爰審酌被告為貪圖個人私利而侵占他人之計程車，且迄今未賠償自訴人所受損
    害，犯罪後猶圖卸刑責等一切情狀，酌情量處如主文所示之刑，並諭知易科罰金
    之折算標準。
貳、被告丁○○無罪部分：
一、自訴意旨略以：被告丁○○係與被告丙○○共同侵占前開計程車，因認被告丁○○涉犯刑法第三百三十五條第一項之侵占罪嫌。
二、按犯罪事實應依證據認定之，無證據不得推定其犯罪事實，刑事訴訟法第一百五
    十四條定有明文。又認定不利於被告之事實，須依積極證據，苟積極證據不足為
    不利於被告事實之認定時，即應為有利於被告之認定，更不必有何有利之證據。
    另刑事訴訟法上所謂認定犯罪事實之證據，係指足以認定被告確有犯罪行為之積
    極證據而言，該項證據自須適合於被告犯罪事實之認定，始得採為斷罪資料（最
    高法院三十年上字第八一六號判例、最高法院二十九年上字第三一０五號判例參
    照）。又告訴人之指訴，本以使被告受刑事訴追或處罰為目的，故其陳述是否與
    事實相符，自應調查其他證據，以資審認，苟其所為攻擊之詞，尚有瑕疵，則在
    此瑕疵未予究明以前，即不能遽採為斷罪之基礎，亦有最高法院六十九年台上字
    第一五三一號判例可參。
三、自訴人認被告丁○○涉犯刑法第三百三十五條第一項之侵占罪嫌，無非係以租賃
    契約書、存證信函為其論罪之依據。訊據被告丁○○固不諱言曾於九十一年四月
    十一日向自訴人租用計程車之事實，惟辯稱：當時其與被告丙○○約定計程車由
    二人各駕駛半天，然其僅駕駛半天，被告丙○○將車開走後即未再行開回等語。
    經查：被告丁○○於向自訴人承租計程車後，僅駕駛半天，之後，即由被告丙○○駕駛營業等情，被告二人之供述相符，且自訴代理人甲○○亦陳稱：曾於九十
    一年五月間遇到被告丙○○駕駛該車，七月二日找回該車時，亦係由被告丙○○
    駕駛等語明確，足認被告丁○○所陳ＺＪ—五三七號計程車自九十一年四月十一
    日起至同年七月二日止，均係在被告丙○○駕駛持有中無訛，被告丁○○既未持
    有上開計程車，且自訴人亦未提出證據證明被告丁○○與被告丙○○間有何犯意
    聯絡，則被告丁○○即無何侵占犯行可言。此外，本院亦查無其他積極足資審認
    被告丁○○有何自訴人所指之侵占犯行，揆之前揭法條及判例意旨，依法自應為
    被告丁○○無罪之諭知。
據上論斷，應依刑事訴訟法第三百四十三條、第二百九十九條第一項前段、第三百零
一條第一項，刑法第三百三十五條第一項、第四十七條、第四十一條第一項，罰金罰
鍰提高標準條例第一條前段、第二條，判決如主文。
中      華      民      國    九十二    年      七      月      十七    日
                                  臺灣高雄地方法院刑事第一庭
                                          法  官  黃  悅  璇
右正本證明與原本無異。
如不服本判決，應於判決送達後十日內，向本院提出上訴狀。
                                          書記官  沈      蘊
中    華    民    國      九十二      年      七      月      十八      日
附錄法條：
刑法第三百三十五條第一項
意圖為自己或第三人不法之所有，而侵占自己持有他人之物者，處五年以下有期徒刑
、拘役或科或併科一千元以下罰金。


司法院資訊處製作；財團法人民間司法改革基金會備份。
